【裁判字號】    88,交易,136
【裁判日期】    890107
【裁判案由】    過失傷害
【裁判全文】
臺灣臺北地方法院刑事判決                        八十八年度交易字第一三六號
    公  訴  人  臺灣臺北地方法院檢察署檢察官
    被      告  甲○○
    選任辯護人  朱楚雲律師
                黃旭田律師
                陳怡芳律師
右列被告因過失傷害案件，經檢察官提起公訴（八十八年度偵字第二八九八號）及移
送併辦（台灣台北地方法院檢察署八十八年度偵字第七五五九號），本院判決如左：
    主      文
甲○○無罪。
    理      由
一、公訴意旨略以：被告甲○○於民國八十七年十二月六日中午十二時五十分左右，
    駕駛車號ＦＹ－八０三九號自用小客車，沿台北縣新店市○○路，由北新路往建
    國路方向行駛，途經與建國路之交岔路口時，原應注意車前狀況，並隨時採取必
    要之安全措施，且依當時情形，又無不能注意之情事，竟疏於注意，擦撞在前等
    後綠燈亮起擬起步直行由乙○○騎乘之ＲＬＥ－一七九號輕型機車，機車人車倒
    地，並致乙○○受有第二腰椎壓迫性骨折、左手肘擦傷及挫傷、右手掌挫傷等傷
    害等語，因認被告甲○○涉有刑法第二百八十四條第一項前段之過失傷害罪嫌。
二、按犯罪事實應依證據認定之，無證據不得推定其犯罪事實。又不能證明被告犯罪
    者，應諭知無罪之判決，刑事訴訟法第一百五十四條、第三百零一條第一項分別
    定有明文。又事實之認定，應憑證據，如未能發現相當證據，或證據不足以證明
    ，自不能以推測或擬制之方法，為裁判基礎（最高法院四十年台上字第八六號判
    例參照）。且認定犯罪事實所憑之證據，雖不以直接證據為限，間接證據亦包括
    在內，然而無論直接證據或間接證據，其為訴訟上之證明，須於通常一般之人均
    不致有所懷疑，而得確信其為真實之程度者，始得據為有罪之認定，倘其證明尚
    未達到此一程度，而有合理之懷疑存在而無從使事實審法院得有罪之確信時，即
    應由法院為諭知被告無罪之判決（最高法院七十六年台上字第四九八六號判例參
    照）。
三、本件公訴人認被告涉有前開犯行，其所依憑之證據及理由無非係以被告前開過失
    傷害之犯行已據告訴人乙○○指訴綦詳，且如被告所辯稱係告訴人乙○○騎乘機
    車在其所駕駛汽車之右側要左轉始與其發生碰撞，以機車易於狹小空間轉向之特
    性，告訴人乙○○自可利用等候紅綠燈時間，將機車駛於被告所駕駛小客車左側
    ，何須迨被告先行起步後始將機車靠左，增加自身之危險性？且告訴人乙○○若
    有意左轉，亦不應停駛於被告所駕駛小客車車身右側中間，而增加左轉之困難度
    ，另告訴人指稱其所騎乘機車因本次車禍事故左腳踏板向上彎區，而左側把手亦
    有內彎，依該機車之損壞程度，絕非被告所言機車係與自動彈回之後視鏡相撞所
    造成。
四、訊據被告固不否認有於前開時間駕駛前開車號汽車於前揭地點發生本件交通事故
    之事實，核與告訴人乙○○就此部分所供述之情節相符，並有卷附之道路交通事
    故調查報告表可稽，惟堅決否認有任何過失，辯稱：是被害人自己從我右邊要左
    轉來撞到我，不是我去撞她，我絕對沒有過失等語。
五、本院經查：
  （一）本件車禍發生地點之台北縣新店市○○路往中正路方向，於民族路東往西之
        方向共設有二個快車道，有道路交通事故調查報告表一份在卷足憑（偵查卷
        第七頁參照），且並未鋪設慢車道（上開調查報告表第（１２）欄之（１）
        標示參照），而告訴人乙○○與被告二人於本院八十八年十二月二十四日審
        理時均供稱於案發前二人均是由民族路由東往西方向同向行駛（當日審判筆
        錄參照），而告訴人乙○○於本院前開期日審理時亦供稱其於肇事之前之行
        進方向係在該報告表所繪制現場圖標示即其所行車位置再往上方移一點而
        在靠近二車道之中心線處（當日審判筆錄參照），則本件肇事路段既未劃分
        快慢車道，而僅有二個快車道，斯時告訴人乙○○騎乘輕型機車行經該處即
        應依道路交通安全規則第九十九條第一項第一款「機器腳踏車行駛之車道，
        應依左列規定：一、在未劃分快慢車道之道路應靠右行駛。」規定，緊靠民
        族路之右側行駛，詎其竟行駛在民族路其行向設有二個快車道之二車道中心
        線處，其騎乘機車行經肇事地點已顯有違反前揭道路交通安全規則第九十九
        條第一項第一款規定，先予敘明。
  （二）次查本件車禍究係如何發生，告訴人乙○○固一再堅指係其在上開交岔路口
        等候紅綠燈，迨綠燈亮起，其要起步前行，被告突自後從其左側對其追撞，
        而被告則一再辯稱係告訴人乙○○在該處等紅綠燈，俟綠燈亮起自其右側要
        左轉而與其所駕駛汽車發生碰撞所致，對此於訴訟上地位相對立之當事人二
        造之供述，惟本院認參諸以：
        １告訴人乙○○所騎乘機車因本件車禍事故係受有左側把手內彎之損壞，有
          其機車之受損相片附卷可稽（偵查卷第二四頁參照），則若係被告駕車自
          告訴人乙○○所騎乘機車左後方撞及告訴人，依一般國民生活經驗法則，
          如外來之衝擊力係由後往前衝撞騎乘機車之人之左側把手，告訴人所騎乘
          之機車左側把手應係向外彎，方符事理，而不會向內彎，而只有告訴人黃
          少卿所騎乘機車未與被告所駕駛汽車保持兩車併行之安全間隔，而往左傾
          與被告所駕駛之汽車互相擦撞，告訴人乙○○所騎乘機車之左側把手才會
          往內彎（如果是被告未保持兩車併行之安全間隔，而擦撞告訴人乙○○所
          騎乘機車，亦殊難想像於此種情況告訴人乙○○所騎乘機車之左側把手會
          向內彎）。
        ２告訴人乙○○於本院八十八年十二月二十四日審理時供稱其發生本件車禍
          事故後係往左倒地，而非往右倒地（當日審判筆錄參照），是如被告駕駛
          汽車自告訴人乙○○所騎乘機車左後方對其擦撞，告訴人乙○○應會向右
          倒地方符事實，蓋此時衝擊力係自告訴人乙○○之左後方而來，告訴人本
          身所騎乘機車與此衝擊力發生擦撞所產生之反作用力當會使告訴人乙○○
          向右倒地，易言之，如果是被告自告訴人乙○○所騎乘機車左後方追撞告
          訴人，告訴人乙○○絕無往左傾倒之可能，依一般國民經驗法則，騎乘機
          車之人為駕駛汽車之人自後直接擦撞，騎機車之人甚或有為汽車碾壓或拖
          行之可能，而應係如前所述告訴人騎乘機車未與被告所駕駛汽車保持兩車
          併行之安全間隔，而往左傾與被告所駕駛之汽車互相擦撞，因此時告訴人
          乙○○重心已本來向左，才會往左倒地。
        等二項證據資料，本件車禍之所以發生，應非如公訴人所認係由被告自後擦
        撞告訴人乙○○所騎乘之機車所致，而係告訴人乙○○騎乘機車未緊靠道路
        右側行駛，又未與被告所駕駛汽車保持兩車併行之安全間隔而擦撞在其左側
        併行之被告所駕駛汽車所致，對此經本院將本次車禍發生之原因送請台灣省
        台北縣區車輛行車事故鑑定委員會鑑定結果，該委員會亦認本次車禍事故之
        所以發生乃告訴人乙○○未保持安全間隔擦撞左側併行之被告所駕駛汽車之
        故，此有該委員會所出具之鑑定意見書一份附本院卷可稽，是被告並未有如
        公訴人所認未注意車前狀況以致生本件事故之過失可堪認定，至公訴人以前
        開推論而認被告確有未注意車前狀況之過失乙節，因其推論與前述卷存證據
        資料不符，故尚難認為可採，應予說明。
六、綜上所述，公訴人認被告所涉有之刑法第二百八十四條第一項之過失傷害罪罪嫌
    ，尚與事實有間，此外復查無其他積極證據足資證明被告有何公訴人所指之上開
    犯行，既不能證明被告犯罪，核諸前揭說明，自應由本院為被告無罪之諭知。
七、告訴人乙○○向台灣板橋地方法院檢察署對被告提出過失傷害告訴，經該署呈請
    台灣高等法院檢察署核轉台灣台北地方法院檢察署移送本院併辦之該署八十八年
    度偵字第七五五九號案件，與本件為屬被告同一、事實同一之事實上同一案件，
    本院自得就該併辦部分併予審理、判決，應併予說明。
據上論斷，應依刑事訴訟法第三百零一條第一項，判決如主文。
中      華      民      國    八十九    年      一      月      七      日
                                      臺灣臺北地方法院交通法庭
                                          法  官    葉建廷
右正本證明與原本無異。
如不服本判決，應於判決送達後十日內向本院提出上訴狀 (應附繕本) ，上訴於
臺灣高等法院。
                                          書記官    張三娘
中      華      民      國     八十九    年     一       月     十四   日


司法院資訊處製作；財團法人民間司法改革基金會備份。
